【裁判字號】    92,交聲,1362
【裁判日期】    921201
【裁判案由】    交管條例聲異
【裁判全文】
臺灣板橋地方法院交通事件裁定                  九十二年度交聲字第一三六二號
    原處分機關  交通部公路總局臺北區監理所板橋監理站
    異  議  人
    即受處分人  伽斌百貨商行  設臺北縣中和市○○街一九二巷七號一樓
    代  表  人  丁○○
右列受處分人因違反道路交通管理處罰條例案件，對於交通部公路總局臺北區監理所
板橋監理站於九十二年七月三十日所為之處分（原處分案號：板監違字第裁四一－Ｐ
00000000、裁四一－Ａ00000000、裁四一－Ｑ00000000號
），均聲明異議，本院裁定如左：
    主  文
原處分均撤銷。
伽斌百貨商行汽車駕駛人，行經有燈光號誌管制之交岔路口闖紅燈，處罰鍰新臺幣壹
仟捌佰元，並予記違規點數參點。汽車駕駛人停車時，有併排停車情形，處罰鍰新臺
幣陸佰元。又汽車駕駛人，行經有燈光號誌管制之交岔路口闖紅燈，處罰鍰新臺幣壹
仟捌佰元，並予記違規點數參點。
    理  由
一、聲明異議意旨略以：異議人即受處分人伽斌百貨商行主張伊所有車牌號碼為Ｋ八
    －二九００號小貨車，因（一）花蓮縣警察局交通警察隊丙○交字第Ｐ0000
    0000號舉發違反道路交通管理事件通知單（簡稱通知單），當日貨車行駛至
    花蓮縣新城鄉○里○路，兩個十字路口相距不到二十公尺，當車輛行駛至第一路
    口紅綠燈顯示綠燈亮，接著行駛至第二路口時便顯示黃燈亮（黃燈停留秒數太短
    ），以車速五十至六十公里行駛，剎車是來不及的，以致後輪越線，隨即被快門
    拍照，更何況拍攝儀器設置在第二路口，實在不合邏輯，難免讓人聯想到有偷拍
    之嫌；（二）臺北市政府警察局交通警察大隊北甲○交大字第Ａ0000000
    0號通知單，相片顯示車輛併排，茲因車輛行駛中聽到有異聲，趕緊停車察看車
    況，誰知碰巧警察騎機車經過，不分青紅皂白也不下車查問原因，拿起相機猛拍
    即快速離去，當伊察覺且大聲喊警員時，警員根本不予理會，掉頭就走，此事件
    曾於民國九十年七月申訴，但仍堅持己見不聽解釋，維持原舉發，伊不服，於是
    打電話到臺北市萬華分局，想當面向當時舉發之警員戊○○先生詳說原由並澄清
    案情，惟他已調離該機關，無法取得聯繫，因而申訴終告中斷，因投訴無門致拖
    延至今，怎可怪罪於小市民身上；（三）宜蘭縣政府警察局礁溪分局乙○交字第
    Ｑ00000000號通知單，某日早晨車輛經過宜蘭縣壯圍鄉○○路口，不小
    心紅燈右轉，結果被在暗處的警員偷拍，然令伊不解的是「紅燈右轉」或「闖紅
    燈」，兩者罰鍰金額難道一樣嗎？以上三張通知單，伊確實未收到，直到九十二
    年六月十七日至北區監理所驗車時才知有違規通知單，當接到通知單打開看時，
    怎奈罰鍰金額全都以「倍數」裁處，實在不合情理，伊因稅務問題未解決，故無
    法辦理註銷登記，因而行號住址仍停留在臺北縣中和市○○街一九二巷七號一樓
    ，以上所言屬實，爰均請求撤銷原處分云云。
二、按汽車駕駛人，行經有燈光號誌管制之交岔路口闖紅燈者，處新臺幣（下同）一
    千八百元以上五千四百元以下罰鍰；汽車駕駛人違反本條例第五十三條者，除依
    原條款處罰鍰外，並予記違規點數三點；汽車駕駛人停車時，有併排停車者，處
    六百元以上一千二百元以下罰鍰；汽車駕駛人停車時，有併排停車情形者，處六
    百元以上一千二百元以下罰鍰，道路交通管理處罰條例第五十三條第一項、第六
    十三條第一項第三款及第五十六條第一項第六款分別定有明文。復按行為人有道
    路交通管理處罰條例之情形者，應填製舉發違反道路交通管理事件通知單（簡稱
    通知單），並於被通知人欄予以勾記，其通知聯依下列規定辦理：逕行舉發者，
    應按已查明之資料填註車牌號碼、車輛種類、車主姓名或名稱及地址，並於通知
    單上方空白處加註逕行舉發之文字後，由舉發機關送達被通知人；本條例所定罰
    鍰之處罰，行為人接獲違反道路交通管理事件通知單後，於十五日內得不經裁決
    ，逕依規定之罰鍰標準，向指定之處所繳納結案；不服舉發事實者，應於十五日
    內，向處罰機關陳述意見或提出陳述書。其不依通知所定限期前往指定處所聽候
    裁決，且未依規定期限陳述意見或提出陳述書者，處罰機關得逕行裁決之；處理
    違反道路交通管理事件，有關文書送達之程序，依行政程序法之規定；對於當事
    人之送達，有應為送達之處所不明者，得為公示送達，違反道路交通管理事件統
    一裁罰基準及處理細則（該名稱於民國九十一年八月三十日經修正發布，並自九
    十一年九月一日起施行）第十一條第一項第三款、道路交通管理處罰條例第九條
    第一項、違反道路交通管理事件統一裁罰基準及處理細則第五條、行政程序法第
    七十八條第一項第一款亦分別定有明文。
三、經查，本件異議人伽斌百貨商行分別於九十一年一月八日四時二十三分許、八十
    九年九月十九日十時二十九分許及九十一年七月八日七時五十三分許駕駛其所有
    車牌號碼為Ｋ八－二九００號自用小貨車，在花蓮縣新城鄉○里○路，因駕車行
    經有燈光號誌管制之交岔路口闖紅燈、在臺北市萬華區○○○路○段，與他車併
    排停於道路上及在宜蘭縣壯圍鄉○○路口，因駕車行經有燈光號誌管制之交岔路
    口闖紅燈等違規事實，而各經花蓮縣警察局交通警察隊、臺北市政府警察局交通
    警察大隊及宜蘭縣警察局礁溪分局逕行舉發，並經交通部公路總局臺北區監理所
    板橋監理站裁決在案等情，有花蓮縣警察局交通警察隊丙○交字第Ｐ00000
    000號、臺北市政府警察局交通警察大隊北甲○交大字第Ａ00000000
    號及宜蘭縣政府警察局礁溪分局乙○交字第Ｑ00000000號通知單、三次
    舉發之照片五張、交通部公路總局臺北區監理所板橋監理站九十二年七月三十日
    板監違字第裁四一－Ｐ00000000、裁四一－Ａ00000000、裁四
    一－Ｑ00000000號裁決書在卷足憑。矧依上開現場照片五張，異議人所
    有之上開車輛確實有闖紅燈（異議人車輛直闖紅燈並無停剎之跡象）、與他車併
    排停車於道路上及遇紅燈違規右轉之事實，且「紅燈右轉」亦屬「闖紅燈」之情
    形，故「紅燈右轉」仍應依「闖紅燈」之處罰條文予以處罰，異議人尚有誤會。
    至異議人所辯「當日貨車行駛至花蓮縣新城鄉○里○路，兩個十字路口相距不到
    二十公尺，當車輛行駛至第一路口紅綠燈顯示綠燈亮，接著行駛至第二路口時便
    顯示黃燈亮（黃燈停留秒數太短），以車速五十至六十公里行駛，剎車是來不及
    的，以致後輪越線，隨即被快門拍照，更何況拍攝儀器設置在第二路口，實在不
    合邏輯，難免讓人聯想到有偷拍之嫌」、「茲因車輛行駛中聽到有異聲，趕緊停
    車察看車況，誰知碰巧警察騎機車經過，不分青紅皂白也不下車查問原因，拿起
    相機猛拍即快速離去」云云，縱然屬實，亦不影響異議人確有上開違規行為之認
    定，綜上足見異議人所有之上開車輛確有駕車行經有燈光號誌管制之交岔路口闖
    紅燈及併排停車之違規行為。次查，異議人雖自違規時迄今，其車主地址均一直
    登記為「臺北縣中和市○○街一九二巷七號一樓」，並未變更，本件舉發機關以
    掛號郵務送達方式向異議人之車籍地址「臺北縣中和市○○街一九二巷七號一樓
    」送達所寄發之通知單，均遭郵務士分別以「遷址新址不明」、「遷移不明」及
    「查無此人」退回，嗣經舉發機關依法將上開通知單為公示送達，並由處分機關
    將上開裁決書以掛號郵務送達方式向異議人之同一地址「臺北縣中和市○○街一
    九二巷七號一樓」送達異議人後，異議人始表示不服，惟異議人係因歇業及欠繳
    八十八年一至六月之稅額問題，迄至九十二年四月間仍尚未全部解決，而無法辦
    理變更營利事業之營業地址為「臺北縣中和市○○街二巷九弄十六號一樓」，致
    未能變更異議人之營利事業登記證之營業地址，連帶地無法檢具變更後之營利事
    業登記證向監理機關辦理變更車籍地址為「臺北縣中和市○○街二巷九弄十六號
    一樓」，使得舉發機關依原來之車籍地址「臺北縣中和市○○街一九二巷七號一
    樓」為送達，均遭郵務士分別以上開原因退回等情，為異議人所不爭執，並有上
    開三張通知單、臺北市政府公報九十年一月三日出版春字第二期、花蓮縣警察局
    九十一年五月二十四日書函、公告及告發單退件移送清冊、宜蘭縣警察局礁溪分
    局九十二年二月二十六日書函、公告及通知單退件移送清冊各一份、交通部公路
    總局臺北區監理所板橋監理站於九十二年七月十五日書函、違反道路交通管理事
    件裁決書所載之受處分人地址及其掛號郵件收件回執各三份及異議人之聲明異議
    書狀、財政部臺灣省北區國稅局中和稽徵所九十二年五月十六日函、本院辦理刑
    事事件電話查詢登記表各一份等資料附卷可稽。矧本件舉發機關既負有將通知單
    送達被通知人（異議人）之義務，而異議人對於通知單之實際上未能送達，復無
    可歸責之原因（異議人變更其送達之處所，因上開原因而未能向監理機關辦理變
    更車籍地址，致未能送達），應認本件舉發機關就上開通知單尚未踐行合法通知
    程序。從而原處分機關之裁處最高罰鍰亦因此而失所依據，是原處分機關均以異
    議人逾期未繳納罰鍰而裁處最高罰鍰五千四百元、一千二百元及五千四百元，使
    異議人喪失於收受通知單後十五日內自動依最低額繳納罰鍰之利益，即均有未合
    ；另原處分機關雖據以援引上開規定裁處罰鍰，而漏未就闖紅燈之二次違規行為
    依同條例第六十三條第一項第一款之規定，各予記違規點數三點，亦均有未合。
    綜上，本件異議雖無理由，惟原處分機關據以援引上開規定，裁處異議人如前述
    ，既有未合，爰裁定將原處分撤銷，並自為裁定處罰異議人如主文第二項所示，
    用期適法。
四、依道路交通案件處理辦法第二十條前段，裁定如主文。
中      華      民      國    九十二    年    十二      月      一      日
                                      臺灣板橋地方法院交通法庭
                                          法  官  楊  千  儀
右正本證明與原本無異。
如不服本裁定，應於送達後五日內，向本院提出抗告狀。
                      書記官  吳  河  東
中      華      民      國    九十二    年    十二      月      一      日


司法院資訊處製作；財團法人民間司法改革基金會備份。
